【裁判字號】    97,交聲,1688
【裁判日期】    971027
【裁判案由】    聲明異議
【裁判全文】
臺灣高雄地方法院交通事件裁定     97年度交聲字第1688號
原處分機關  高雄市政府交通局
異  議  人  甲○○
上列受處分人因違反道路交通管理處罰條例案件，對於高雄市政
府交通局於民國93年5 月20日所為之處分（高市交裁字第裁00-0
0000000號），聲明異議，本院裁定如下：
    主  文
異議駁回。
    理  由
一、原處分意旨略以：異議人即受處分人甲○○騎乘車牌號碼UQ
    I-906 號輕型機車，於民國（下同）88年5 月4 日16時46分
    許行經高雄市○○街時，因機車駕駛人及附載座人未戴安全
    帽之違規事實，爰依修正前道路交通管理處罰條例第31條第
    3 項，裁處新臺幣（下同）500 元等語
二、聲明異議意旨略以：異議人所有之輕型機車於上揭時、地因
    因未載安全帽之違規事實，遭警逕行舉發，至裁決時已將近
    10 年 ，應不得再處罰異議人，為此狀請撤銷原處分等語。
三、按處理違反道路交通管理事件，有關文書送達之程序，依行
    政程序法之規定，此為違反道路交通管理事件統一裁罰基準
    即處理細則第5 條所明定。又送達，於應受送達人之住居所
    、事務所或營業所為之，於應送達處所不獲會晤應受送達人
    時，得將文書付與有辨別事理能力之同居人、受雇人或應送
    達處所之接收郵件人員；送達，不能依前二條規定為之者，
    得將文書寄存送達地之地方自治或警察機關，並做送達通知
    書兩份，一份黏貼於應受送達人住居所、事務所、營業所或
    其就業處所門首，另一份交由鄰居轉交或置於該送達處所信
    箱或其他適當位置，以為送達；前項情形，由郵政機關為送
    達者，得將文書寄存於送達地之郵政機關，行政程序法第72
    條第1 項前段、第73條第1 項、第74條第1 項、第2 項分別
    定有明文。查高雄市政府交通局將本件高市交裁字第裁00-0
    0000000 號於93年5 月26日向高雄市苓雅區○○○路124 號
    郵寄，因無法送達，依寄存送達規定，寄存郵局乙情，有該
    裁決書之送達證書1 紙存卷可參，而經本院查核異議人戶籍
    資料結果，高雄市苓雅區○○○路124 號係異議人於87 年
    11月23日遷入之戶籍地址，嗣異議人於88年11月22日再遷入
    高雄市新興區○○○路200 巷30號，此有遷徙記錄資料查詢
    結果6 紙附卷可稽，且查無證據足資證明該裁決書送達至高
    雄市苓雅區○○○路124 號時，異議人仍係居住於該址，原
    處分機關逕對異議人前設籍之高雄市苓雅區○○○路124 號
    地址為寄存送達，自不生合法寄存送達之效力，惟異議人於
    97年6 月26日因收到另案違規之裁決書（即高市交裁字第32
    -3 5132735號），而知悉本件違規之事實，於97年7 月1 日
    向本院提起聲明異議，此有異議人所提聲明異議狀上本院收
    狀日期章戳可據。是本件受處分人之聲明異議仍未逾越道路
    交通管理處罰條例第87條第1 項規定20日之不變期間，其異
    議仍為合法，合先敘明。
四、經查：
(一)、異議人騎乘上開機車，於上揭時、地因未載安全帽之違規情
    事，遭警逕行舉發乙情，業經被告自承無訛（依其聲明異議
    之記載對上情並無爭執，僅爭執有無罹於時效），復有高雄
    市政府警察局88年5 月20日高市警刑交相字第15126778號舉
    發違反道路交通管理事件通知單及違規現場照片1 幀在卷可
    佐；嗣由原處分機關於93年5 月20日依修正前道路交通管理
    處罰條例第31條第3 項之規定，裁處異議人罰鍰500 元，有
    高雄市政府交通局於93年5 月20日高市交裁字第裁00-00000
    00 0號裁決書在卷可稽，則異議人遭裁罰之事實，堪以認定
    。
(二)、按因違反道路交通管理處罰條例之行為經警開立違規舉發單
    ，該違規舉發單僅屬交通主管機關據以裁罰之依據，並非交
    通主管機關所為之終局性裁罰處分，而行為人因交通違規遭
    開立違規舉發單後，迄至移送交通主管機關裁罰之期間，道
    路交通管理處罰條例並未設有時效之規定。次按道路交通管
    理處罰條例所定罰鍰之裁罰，係屬行政罰法中所稱行政罰之
    性質，則其時效即應適用於94年2 月5 日制訂公布、於95年
    2 月5 日生效施行之行政罰法相關規定。而行政罰法第27條
    第1項 、第2 項固分別規定：「行政罰之裁處權，因3 年期
    間之經過而消滅」、「前項期間，自違反行政法上義務之行
    為終了時起算。但行為之結果發生在後者，自該結果發生時
    起算」，然同法第45條第1 項、第2 項就處理過渡時期之裁
    罰時效問題，已規定：「本法施行前違反行政法上義務之行
    為應受處罰而未經裁處，於本法施行後裁處者，除第15條、
    第16條、第18條第2 項、第20條及第22條規定外，均適用之
    」、「前項行政罰之裁處權時效，自本法施行之日起算」，
    是上開行政罰法第45條第2 項既係同法第27條第2 項之特別
    規定，則於該法施行前違反行政法上義務之行為應受處罰而
    未經裁處者，裁處權時效應自該法施行之日即95年2 月5 日
    起算3 年。查異議人固以前詞置辯，而本件異議人於88年5
    月4 日涉有上開交通違規，然原處分機關於95年2 月5 日行
    政罰法施行前，已於93年5 月20日為本件裁決，僅係因裁決
    書前因寄存送達，不生寄存送達之合法效力，嗣異議人於97
    年6 月26日收到另案違規之裁決書，而知悉本件違規之事實
    ，斯時本件裁決書始生效力，而對本件提起聲明異議，業如
    前述，而依行政罰法第45條第2 項規定，原處分機關裁處權
    時效期間應自95年2 月5 日起算3 年，應至98年2 月5 日始
    逾時效，是異議人抗辯本件於舉發後事隔約10年始予裁決，
    應不得再處罰異議人一節，尚非可採。
五、綜上所述，異議人確騎乘機車未戴安全帽之違規情事，從而
    ，原處分機關援引修正前道路交通管理處罰條例第31條第3
    項規定，處罰鍰500 元，核無違誤。本件聲明異議為無理由
    ，應予駁回。
六、據上論斷，應依道路交通案件處理辦法第19條，裁定如主文
    。
中    華    民    國    97    年    10    月    27    日
                  交通法庭      法  官  文昌
以上正本證明與原本無異
如不服本裁定應於送達後5日內向本院提出抗告狀。
中    華    民    國    97    年    10    月    27    日
                                書記官  吳良美


司法院資訊處製作；財團法人民間司法改革基金會備份。
